臺灣高等法院高雄分院刑事判決　　　　　 96年度上易字第3號
上　訴　人　臺灣高雄地方法院檢察署檢察官
被　　　告　甲○○
上列上訴人因被告傷害案件，不服臺灣高雄地方法院95年度易字
第1116號中華民國95年11月23日第一審判決（起訴案號：臺灣高
雄地方法院檢察署95年度偵字第8908號），提起上訴，本院判決
如下：
    主  文
上訴駁回。
    理  由
一、公訴意旨略以：被告甲○○與告訴人丙○○原為夫妻關係，
    2 人於民國94年7 月5 日離婚後仍同居於高雄縣鳥松鄉○○
    路76之1 號，告訴人丙○○於同年11月21日下午3 時10分許
    ，在上開住處被告之房間內，以該住處電話與女同事通話，
    被告見狀心生不悅，竟基於傷害他人身體之犯意，以腳踢之
    方式傷害告訴人丙○○，致告訴人丙○○受有右手肘區紅腫
    之傷害，因認被告涉犯傷害罪嫌云云。
二、按犯罪事實應依證據認定之，無證據不得認定犯罪事實；次
    按不能證明被告犯罪或其行為不罰者，應諭知無罪之判決，
    刑事訴訟法第154 條第2 項、第301 條第1 項分別定有明文
    。次按告訴人之告訴，係以使被告受刑事訴追為目的，是其
    陳述是否與事實相符，仍應調查其他證據以資審認，最高法
    院30年上字第816 號、52年台上字第1300號等判例可資參照
    。又按事實之認定，應憑證據，如未能發現相當證據，或證
    據不足以證明，自不能以推測或擬制之方法，為裁判基礎；
    且認定不利於被告之事實須依積極證據，苟積極證據不足為
    不利於被告事實之認定時，即應為有利於被告之認定；另認
    定犯罪事實所憑之證據，雖不以直接證據為限，間接證據亦
    包括在內，然而無論直接證據或間接證據，其為訴訟上之證
    明，須於通常一般之人均不致有所懷疑，而得確信其為真實
    之程度者，始得據為有罪之認定，倘其證明尚未達到此一程
    度，而有合理之懷疑存在而無從使事實審法院得有罪之確信
    時，即應由法院為諭知被告無罪之判決（最高法院40年台上
    字第86號、30年台上字第816 號、76年台上字第4986號分別
    著有判例）。
三、本件公訴人認被告涉犯傷害之犯行，無非係以：(一)告訴人丙
    ○○之指訴；(二)被告自承以腳推告訴人手部；(三)林進興醫院
    受理家庭暴力事件驗傷診斷書1 紙等，資為論罪依據。訊據
    被告固坦承於上揭時、地以腳推告訴人手部之事實，惟堅詞
    否認有何傷害之犯行，辯稱：伊與告訴人離婚後並沒有同居
    在一起，告訴人侵入伊之住居，伊係為了把告訴人趕出去才
    用腳推他，並無傷害之意思，也沒有造成告訴人之傷害等語
    。經查：
  (一)被告及告訴人已經離婚之事實，為被告及告訴人所不爭執，
    則2 人既已離婚，依一般常情，即無仍同居在一起之理，是
    被告抗辯其與告訴人離婚後並未同居在一起乙節，應為可信
    。又臥室為一般人極為私密之個人空間，除非經其同意，否
    則一般人對未經其同意即進入臥室之人應會驅趕離去，而本
    件被告與告訴人既已離婚，且未同居在一起，則依當時之情
    形，告訴人進入被告之房間，並躺臥在被告之床上，依常情
    判斷，被告應會驅趕告訴人離去，而與被告後來報警請告訴
    人離開其房屋之情節相互印證，足認被告抗辯其係為了把告
    訴人趕出去才用腳推他乙節屬實，尚難認被告有何傷害故意
    ；另參以告訴人係較被告年輕20歲之成年男子，而當時被告
    係與告訴人獨處在被告之房間內，則以2 人間年齡及力氣之
    差距，衡情被告當不會在此私密空間中意圖傷害較為年輕力
    壯之告訴人，益證客觀上被告並無傷害告訴人之意思。
  (二)另依卷附之林進興醫院受理家庭暴力事件驗傷診斷書所示，
    告訴人受有右手肘區紅腫9 x7公分之傷害，受傷之範圍頗鉅
    ，其傷害顯非被告以腳推告訴人手部所能造成，則告訴人所
    受之傷害是否被告所造成，在客觀上即不無疑問；另參以告
    訴人指訴：伊當時有出示受傷之部位給員警看等語（見原審
    95年6 月28日之訊問筆錄），然證人即到場處理之員警賴信
    吉於原審審理時具結證稱：被告當時在樓下說告訴人騷擾她
    ，伊就請在2 樓之告訴人離開，當時告訴人就不高興大叫，
    態度不是很配合，過了5 至10分鐘，才很不情願的下樓，並
    在1 樓對被告咆嘯，當時沒有聽到被告與告訴人有打架，也
    沒有看到雙方有明顯的外傷，告訴人當天並無出示身體任何
    部位給伊看，亦無向伊表示遭到被告傷害等語（見原審95年
    6 月28日之訊問筆錄），又證人即另一位到場處理之員警乙
    ○○於本院審理時證稱：男方（告訴人）有提到說他們有爭
    吵，說他手部有遭女方（被告）咬的痕跡，他有出示給我看
    受傷的地方，但是我肉眼看不出來有受傷，我有看他的手部
    ，沒有紅腫，當時是在室內，光線正常可以看清楚等語（見
    本院卷第39、40頁），則若告訴人之右手肘區確實受有紅腫
    9 x7公分之大面積傷害，則到場處理之2 位員警應可輕易觀
    察到該傷勢，而員警賴信吉及乙○○均未察看到告訴人之傷
    勢，益認告訴人之傷害並非被告於案發當場所造成。
  (三)綜上所述，被告既無傷害告訴人之犯意，且亦無證據足資證
    明告訴人所受之傷害係被告造成，是依卷內現有之證據，尚
    難認被告有何傷害告訴人之犯意及行為等主、客觀要件。是
    本件公訴人起訴被告涉犯傷害罪嫌，所舉之證據並未達通常
    一般人均不致有所懷疑，而得以確信其為真實之程度。此外
    ，復查無其他積極證據足認被告有何公訴人所指之傷害犯行
    ，揆諸首揭規定，被告被訴傷害罪自屬不能證明。
四、原審因而以不能證明被告犯傷害罪，而為被告無罪之諭知，
    核無違誤；檢察官循告訴人具狀請求上訴，猶執前詞，指摘
    原判決不當，為無理由，應予駁回。
據上論斷，應依刑事訴訟法第368 條，判決如主文。
本案經檢察官陳新慶到庭執行職務。
中　　華　　民　　國　　96　　年　　2 　　月　　14　　日
                  刑事第五庭    審判長法  官  曾永宗
                                      法  官  王伯文
                                      法  官  陳  箐
以上正本證明與原本無異。
不得上訴。
中　　華　　民　　國　　96　　年　　2 　　月　　14　　日
　　　　　　　　　　　　　　　　　　　書記官  魏文常
